【裁判字號】    98,上訴,1840
【裁判日期】    990106
【裁判案由】    違反毒品危害防制條例
【裁判全文】
臺灣高等法院高雄分院刑事判決        98年度上訴字第1840號
上  訴  人  臺灣高雄地方法院檢察署檢察官
被      告  甲○○
上列上訴人因被告違反毒品危害防制條例案件，不服臺灣高雄地
方法院98年度審訴字第3934號中華民國98年11月11日第一審判決
（起訴案號：臺灣高雄地方法院檢察署98年度毒偵字第5131號）
，提起上訴，本院判決如下：
    主  文
原判決撤銷。
甲○○犯施用第一級毒品罪，累犯，處有期徒刑捌月；又犯持有
第一級毒品罪，累犯，處有期徒刑月，扣案之海洛因壹包（含
包裝袋，驗前淨重零點壹零貳公克，驗後淨重零點零玖貳公克）
沒收銷燬。應執行有期徒刑玖月，扣案之海洛因壹包（含包裝袋
，驗前淨重零點壹零貳公克，驗後淨重零點零玖貳公克）沒收銷
燬。
    事  實
一、甲○○前於民國87年間因施用毒品案件，經法院裁定送觀察
    、勒戒後，因認有繼續施用毒品傾向，再以裁定令入戒治處
    所施以強制戒治，嗣經停止戒治及撤銷停止戒治，於89年8
    月4 日戒治期滿執行完畢。復於上開強制戒治執行完畢釋放
    後5 年內之90年間因施用毒品案件，經國防部南部地方軍事
    法院以91年度和審字第165 號判處有期徒刑3 月確定。又於
    94至96年間另犯過失致死、詐欺、竊盜、施用毒品等案件，
    分別經臺灣雲林地方法院以96年度交簡字第5 號判處有期徒
    刑4 月、台灣高雄地方法院以95年度簡字第6055號判處有期
    徒刑4 月、95年度易字第2270號判處有期徒刑7 月、3 月（
    共5 罪）、95年度訴字第4387號判處有期徒刑8 月、96年度
    易字第1006號判處有期徒刑10月及96年度訴字第1943號判處
    有期徒刑8 月確定，嗣上開徒刑經裁定減刑並定應執行刑為
    有期徒刑1 年6 月及8 月確定後接續執行，於98年2 月28日
    縮刑期滿執行完畢。詎仍不知悔改，基於施用第一級毒品海
    洛因之犯意，於98年8 月10日18時許，在其位於高雄市○○
    區○○街47號7 樓之1 居處內，以將海洛因摻水置於針筒內
    注射之方式，施用第一級毒品海洛因1 次。復另基於持有第
    一級毒品之犯意，於98年8 月12日15時30分許，在高雄市○
    ○區○○路與平和路口，以新台幣（下同）500 元之價格，
    向姓名年籍不詳綽號「龍仔」之男子購買第一級毒品海洛因
    1 包，尚未及施用，旋持之於同（12）日15時45分許，搭乘
    友人吳文安所騎乘機車，行經高雄市○○區○○街與港後路
    路口時，因其行跡可疑為警欄查，甲○○於有偵查犯罪權限
    之公務員尚未發覺其犯罪前，主動將其所有之第一級毒品海
    洛因1 包（驗前淨重0.102 公克，驗後淨重0.092 公克）交
    付予員警，向員警自首坦承前開施用及持有海洛因犯行，並
    願接受裁判及同意採尿液送驗，其尿液送驗結果確呈嗎啡陽
    性反應，而悉上情。
二、案經高雄市政府警察局小港分局移送臺灣高雄地方法院檢察
    署檢察官偵查起訴。
    理  由
一、本件被告甲○○（下稱被告）所犯為死刑、無期徒刑、最輕
    本刑為3 年以上有期徒刑以外之罪，其於準備程序中就被訴
    事實為有罪之陳述，經本院告知簡式審判程序之旨，並聽取
    當事人意見後，合議庭認宜進行簡式審判程序，爰依刑事訴
    訟法第273 條之1 第1 項規定，裁定本件進行簡式審判程序
    ，合先敘明。
二、前揭被告基於施用第一級毒品海洛因之犯意，於98年8 月10
    日18時許，在其位於高雄市○○區○○街47號7 樓之1 居處
    內，以將海洛因摻水置於針筒內注射之方式，施用第一級毒
    品海洛因1 次；復另基於持有第一級毒品之犯意，於98年8
    月12日15時30分許，在高雄市○○區○○路與平和路口，以
    500 元之價格，向綽號「龍仔」之男子購買第一級毒品海洛
    因1 包，尚未及施用，旋持之於同（12）日15時45分許，搭
    乘友人吳文安所騎乘機車，行經高雄市○○區○○街與港後
    路路口時，為警盤查，主動將該海洛因1 包提出交予員警，
    自首坦承前開施用及持有海洛因犯行等事實，業據被告於警
    詢、偵訊及本院審理中坦承不諱，並經證人吳文安於警詢證
    述相符；又被告為警查獲時所採尿液經送檢驗結果，確呈嗎
    啡陽性反應，此有毒品案件嫌疑人尿液代碼與姓名對照表、
    高雄市立凱旋醫院濫用藥物尿液檢驗報告各1 份在卷可稽，
    另扣案之白色粉末1 包，經送鑑驗結果，確含海洛因成分（
    驗前淨重0.102 公克，驗後淨重0. 092公克），此有高雄市
    立凱旋醫院濫用藥物成品檢驗鑑定書1 紙附卷可稽。綜上所
    述，被告上開任意性之自白既有前揭證據可佐，核與事實相
    符，自得採為論罪科刑之依據，是本案事證已臻明確，被告
    犯行洵堪認定，應予依法論科。
三、查海洛因為毒品危害防制條例第2 條第2 項第1 款規定之第
    一級毒品，是核被告所為，係犯毒品危害防制條例第10條第
    1 項施用第一級毒品罪、同條例第11條第1 項之持有第一級
    毒品罪。被告施用第一級毒品前之持有第一級毒品海洛因犯
    行，其持有之低度行為應為施用之高度行為所吸收，不另論
    其持有第一級毒品罪（並非指查獲時之持有第一級毒品行為
    ）。又被告於警查獲時持有第一級毒品之犯行，業經起訴書
    載明，本院自得併予審究。而被告持有第一級毒品海洛因並
    未逾純質淨重10公克，並無同條例第11條第3 項加重規定之
    適用，附此敘明。查被告上開持有及施用第一級毒品犯行，
    於具有偵查犯罪權限之公務員尚不知其犯罪前，主動告知員
    警該次施用及持有海洛因犯行且願接受裁判等情，有高雄市
    政府警察局小港分局刑事案件移送書及警詢筆錄各1 份在卷
    可稽，其乃係對於未經發覺之罪自首並願接受裁判，爰依刑
    法第62條前段規定各減輕其刑。又被告前因過失致死、詐欺
    、竊盜、施用毒品等案件，分別經臺灣雲林地方法院判處有
    期徒刑4 月及原審法院判處有期徒刑4 月、7 月、3 月（共
    5 罪）、8 月、10月、8 月確定，並經減刑及定應執行刑為
    有期徒刑1 年6 月及8 月確定後接續執行，於98年2 月28
    日縮刑期滿執行完畢等情，有臺灣高等法院被告前案紀錄表
    在卷可按，其於受徒刑之執行完畢後，5 年以內故意再犯本
    件有期徒刑以上之上開2 罪，為累犯，應各依刑法第47條第
    1 項之規定加重其刑，並均依法先加後減之。被告所犯上開
    2 罪，犯意各別，行為互殊，應分論併罰。
四、原審據以論處被告施用第一級毒品罪刑，固非無見；惟查：
    被告另涉持有第一級毒品犯行，應予審究，並分論併罰，已
    如上述，原審誤認係施用毒品之高度行為所吸收；且扣案海
    洛因既為被告為警查獲前另行購入而持有，即與其先前之施
    用第一級毒品罪無涉，原審併於被告施用第一級毒品罪名項
    下宣告沒收銷燬，均有未合。檢察官據此提起上訴，認原判
    決不當，為有理由，自應由本院將原判決撤銷改判。審酌被
    告前因施用毒品案件，經觀察勒戒、強制戒治，然仍未戒除
    毒癮，顯見其意志不堅，惟念其施用及持有毒品之行為，究
    屬戕害自己身心，尚未危害他人，其並自白本件施用及持有
    毒品犯行，顯見其有悔意，犯後態度尚好等一切情狀，爰就
    其所犯2 罪，分別量處如主文第2 項所示之刑，並定其應執
    行之刑。
五、扣案之白色粉末1 小包，經鑑驗後含第一級毒品海洛因成分
    無訛，業如前述，應依毒品危害防制條例第18條第1 項前段
    之規定，及從刑附隨主刑之原則，於其所犯持有第一級毒品
    罪刑下，予以沒收銷燬之；其包裝袋因殘留微量海洛因毒品
    而難以析離，爰視同毒品整體，併依前開規定沒收銷燬之。
    至鑑驗耗用之海洛因既已滅失，自無庸再予宣告沒收銷燬。
據上論結，應依刑事訴訟法第369 條第1 項前段、第364 條、第
273 條之1 第1 項、第299 條第1 項前段，毒品危害防制條例第
10 條 第1 項、第11條第1 項、第18條第1 項前段，刑法第11條
、第47條第1 項、第62條前段、第51條第5 款，判決如主文。
本案經檢察官王登榮到庭執行職務。
中    華    民    國    99    年     1    月     6    日
            刑事第七庭    審判長法  官  莊飛宗
                                法  官  陳明富
                                法  官  蔡廣昇
以上正本證明與原本無異。
施用第一級毒品部分如不服本判決應於收受本判決後10日內向本
院提出上訴書狀，其未敘述上訴理由者，並得於提起上訴後10日
內向本院補提理由書狀（均須按他造當事人之人數附繕本）「切
勿逕送上級法院」。
持有第一級毒品部分不得上訴。
中    華    民    國    99    年    1     月    6     日
                                書記官  黃英彥
附錄本件判決論罪科刑法條：
毒品危害防制條例第10條第1項
施用第一級毒品者，處6 月以上5 年以下有期徒刑。
毒品危害防制條例第11條
持有第一級毒品者，處3 年以下有期徒刑、拘役或新臺幣5 萬元
以下罰金。

司法院資訊處製作；財團法人民間司法改革基金會備份。
